臺灣臺北地方法院刑事判決　　　　　　　94年度訴字第1358號
公　訴　人　臺灣臺北地方法院檢察署檢察官
被　　　告　乙○○
　　　　　　　　　　寄臺北市○.
上列被告因詐欺案件，經檢察官聲請簡易判決處刑（94年度偵字
第16897 號），本院認不宜以簡易判決處刑，改適用通常程序審
理，受理後被告為有罪之陳述，經合議庭裁定改行簡式審判程序
，判決如下：
    主  文
乙○○幫助意圖為自己不法之所有，以詐術使人將本人之物交付
，處有期徒刑肆月，如易科罰金，以參佰元折算壹日。
    事  實
一、乙○○明知將自己申請之金融帳戶存摺、金融卡與密碼交付
    他人使用，可能因此幫助不法詐騙份子利用實施詐欺，竟因
    當時未有工作，經友人於民國93年10月7 日告知真實姓名、
    年籍不詳自稱「林先生」之成年男子，欲以每帳戶新臺幣（
    下同）2 千5 百元代價收購銀行存摺，即基於幫助之不確定
    故意，於同年11月4 日，前往中國信託商業銀行（下稱：中
    國信託）城中分行申請開立帳號000000000000號帳戶後，連
    同其前於84年12月28日申請開立之合作金庫銀行營業部帳號
    0000000000000 號帳戶之存摺、提款卡及密碼，於93年11月
    4 日，在臺北市○○區○○街麥當勞速食店交付予「林先生
    」，並當場收受「林先生」合計5 千元之代價。嗣同月19日
    ，該詐欺集團於網路刊登購物廣告，經甲○○上網購物而與
    自稱「邱先生」之男子聯絡，該名「邱先生」佯稱須先匯款
    ，使甲○○因而陷於錯誤，依指示匯入1 千元至乙○○前揭
    中國信託000000000000號帳戶。嗣同年12月15日，乙○○前
    往中國信託聲請註銷原帳戶及金融卡，並擬再開立新帳戶時
    ，經行員黃瓊君以電腦查詢發覺該帳戶已列為警示帳戶，始
    報警查獲。
二、案經臺北市政府警察局中正第一分局報告臺灣臺北地方法院
    檢察署檢察官偵查聲請以簡易判決處刑，本院認不宜以簡易
    判決處刑，改依通常程序審理，乙○○為有罪之陳述，經本
    院合議庭裁定以簡式審判程序審理。
    理  由
一、上揭犯罪事實，業據被告乙○○於警詢、偵查及本院審理時
    均坦承不諱，並有證人黃瓊君警詢之證述，及被告合作金庫
    銀行0000000000000 號帳戶、中國信託000000000000號帳戶
    之開戶資料、交易明細表在卷可稽。而按金融帳戶為個人理
    財工具，申請開設金融帳戶並無任何特殊之限制，一般民眾
    皆可以存入最低開戶金額之方式申請，且可在不同之金融機
    構申請多個存款帳戶使用，此乃眾所週知之事實，是依一般
    社會生活經驗，苟見他人不以自己名義申請開戶，反向不特
    定人蒐集他人銀行帳戶供己使用，衡情應對於該帳戶之是否
    合法使用一節有合理之懷疑；是被告收受代價，將上揭帳戶
    存摺、金融卡悉交予「林先生」使用，自足以預見該「林先
    生」或其他不詳之人可能將之用以實施詐欺，而不違反其本
    意，被告有幫助該「林先生」等之不確定故意，堪以認定。
    且被害人甲○○因受詐騙陷於錯誤，致將其帳戶內之款項匯
    入詐欺集團指定之被告上揭中國信託帳戶之情，除據被害人
    於警詢指述明確外，復有客戶交易明細表附卷可按，被告幫
    助「林先生」之人實施詐欺之犯行明確，應依法論科。
二、按刑法上之幫助犯，係對於犯罪與正犯有共同之認識，而以
    幫助之意思，對於正犯資以助力，而未參與實施犯罪之行為
    者而言（最高法院75年度台上字第1509號、84年度台上字第
    5998號、第6475號、88年度台上字第1270號判決意旨）。經
    查，本件被告乃以交付金融機構帳戶之存摺、金融卡、密碼
    予姓名年籍不詳之人，幫助其等犯詐欺罪，而尚無相當證據
    證明被告有參與詐欺犯行之構成要件，是核其所為，係幫助
    犯刑法第三百三十九條第一項詐欺罪，為從犯，依刑法第三
    十條第二項規定，按正犯之刑減輕之。檢察官指訴被告係犯
    刑法第三百四十條幫助常業詐欺罪，惟業經蒞庭檢察官於94
    年11月18日當庭更正為第三百三十九條第一項之幫助詐欺罪
    ，基於檢察一體原則，應以蒞庭檢察官到庭後之陳述為據。
    爰審酌被告之犯罪，對社會經濟秩序造成之危害非輕，惟犯
    後尚能坦承犯行、並表悔悟等一切情狀，量處如主文所示之
    刑，並諭知易科罰金之折算標準。
據上論斷，應依刑事訴訟法第四百五十二條、第二百七十三條之
一第一項、第二百九十九條第一項前段，刑法第三十條、第三百
三十九條第一項、第四十一條第一項前段，罰金罰鍰提高標準條
例第一條前段、第二條，判決如主文。
本案經檢察官孟令士到庭執行職務。
中　　華　　民　　國　　94　　年　　11　　月　　30　　日
　　　　　　　　　        刑事第三庭
　　　　　　　　　　　　　　　　法　官　王幸華
上正本證明與原本無異。
如不服本判決，應於判決送達後10日內向本院提出上訴狀（應抄
附繕本）。告訴人或被害人如對於本判決不服者，應具備理由請
求檢察官上訴，其上訴期間之計算係以檢察官收受判決正本之日
期為準。
　　　　　　　　　　　　　　　　書記官　陳泰寧
中　　華　　民　　國　　94　　年　　11　　月　　30　　日
附論罪科刑依據法條：
中華民國刑法第339條
(普通詐欺罪)
意圖為自己或第三人不法之所有，以詐術使人將本人或第三人之
物交付者，處5年以下有期徒刑、拘役或科或併科1千元以下罰金
。
以前項方法得財產上不法之利益或使第三人得之者，亦同。
前二項之未遂犯罰之。
